【裁判字號】    95,家訴,56
【裁判日期】    970418
【裁判案由】    分割遺產
【裁判全文】
臺灣嘉義地方法院民事判決              95年度家訴字第56號
原      告  辛○○
            申○○
前二人共同
訴訟代理人  林芳榮律師
被      告  乙○○
            壬  ○
            甲○○○
            Ｅ○○○
                         29.
            Ａ○○○
            己○○
                        之1號.
            天○○
                        巷53.
            黃○○
            丑○○
                        15樓.
            宇○○
            亥○○
            子○○
                        2樓
            寅○○
            戊○○
                        2號
            午○○
            癸○○
            宙○○
            地○○
                        5樓
            戌○○○
            玄○○
            辰○○
                        22弄.
            巳○○
            酉○○
            卯  ○
            庚○○
            未○○
            黃科建原名Ｃ○○.
                        3樓
            Ｂ○○
            Ｄ○○
            丁○○
                        5樓
兼
法定代理人  丙○○
上列當事人間請求分割遺產事件，本院判決如下：
    主  文
原告之訴駁回。
訴訟費用由原告負擔。
    理  由
一、原告起訴主張略以：緣坐落嘉義縣義竹鄉○○段292、290
    、281地號土地，原為兩造之被繼承人翁清硯與訴外人即其
    他共有人所共有，經判決分割，兩造取得同段292之2、29 2
    之5、292之8地號建地（下稱系爭建地），兩造為其繼承人
    或輾轉繼承，且因被告乙○○、黃陳玉英、甲○○○、Ｅ○
    ○○、天○○、丑○○業將其應繼分出售原告辛○○，故請
    求將其等分配在原告已建房屋之土地上，可合併使用土地及
    避免拆屋，而被告宇○○等人所繼承之面積甚少，如經細分
    無法使用土地，其等如未表示分割，依法仍應保持公同共有
    ；又被繼承人翁清硯名下之同段86、279、291地號土地、同
    段1341、1345、13 50、1352地號土地，分別為道路用地、
    排水用地，依法不得分割，同段129、130、281、290地號土
    地非屬被繼承人翁清硯所有，同段128地號土地尚在辦理繼
    承登記中，為此依民法第1164條之規定，請求分割被繼承人
    翁清硯系爭建地云云。
二、按民事訴訟法第249條第2項之規定：「原告之訴，依其所訴
    之事實，在法律上顯無理由者，法院得不經言詞辯論，逕以
    判決駁回之」，所謂原告之訴，依其所訴之事實，在法律上
    顯無理由者，係指依原告於訴狀內記載之事實觀之，在法律
    上顯然不能獲得勝訴之判決者而言（最高法院62年台上字第
    845號判例參照）。次按遺產分割既係以消滅遺產公同共有
    關係為目的，故除被繼承人以遺囑禁止繼承人分割之遺產，
    及共同繼承人以契約約定禁止分割之遺產外，應以全部遺產
    整體為分割，不能以遺產中之各個財產為分割之對象。又民
    法第1164條所定之遺產分割，係以遺產為一體，整個的為分
    割，而非以遺產中個個財產之分割為對象，亦即遺產分割之
    目的在遺產公同共有關係全部之廢止，而非各個財產公同共
    有關係之消滅。上訴人既依民法第1164條規定訴請分割遺產
    ，除非依民法第828條、第829條規定，經全體公同共有人同
    意，僅就特定財產為分割，否則依法應以全部遺產為分割對
    象。是以，請求分割遺產，應以全部遺產為整體分割，不得
    以遺產中之各個財產為分割之對象，此有最高法院84年度台
    上字第2410號、88年度台上字第2837號、87年度台上字第
    1482 號判決意旨可資參照。經查，本件被繼承人翁清硯之
    遺產除系爭建地外，尚有坐落同段86、279、291、1341、
    1345、1350、1352、128地號土地等不動產，有財政部台灣
    省南區國稅局遺產稅核定通知書、土地登記謄本等件附卷可
    稽（見本院卷第215至222頁、301至342頁），而前揭土地（
    包括道地目、水地目）並無法令上不得分割之情形，且經本
    院先後於96年1月12日當場諭知，應就全部遺產進行分割，
    如非就全部遺產分割，應提出經全部繼承人同意一部分割之
    同意書，嗣於97年3月5日再次以裁定通知，復於97年3月24
    日再函告補正，然原告經當場諭知或已經本院於97年3月7日
    、同年3月26日收受合法送達，其迄仍未補正，此有言詞辯
    論筆錄、送達證書、本院民事科查詢簡答表附卷可憑（見本
    院卷第165、344、351、386頁），則原告僅以系爭建地為裁
    判分割之對象，而未以被繼承人翁清硯之全部遺產為整體之
    分割，自有未合。
三、綜上，原告依民法第1164條規定訴請分割被繼承人翁清硯特
    定遺產之系爭建地，有欠缺保護必要要件之情形，其訴為顯
    無理由，爰不經言詞辯論，逕予判決駁回之。
四、據上論結，本件原告之訴顯無理由，依民事訴訟法第249條
    第2項、第78條，判決如主文。
中    華    民    國    97    年    4     月    18    日
                    家事法庭法  官  李文輝
以上正本係照原本作成
如對本判決上訴須於判決送達後20日內向本院提出上訴狀
中    華    民    國    97    年    4     月    18    日
                            書記官  黃秀嬌


司法院資訊處製作；財團法人民間司法改革基金會備份。
